臺灣臺中地方法院刑事判決　　　　　　　 100年度易字第70號
公　訴　人　臺灣臺中地方法院檢察署檢察官
被　　　告　羅永欽
上列被告因詐欺案件，經檢察官提起公訴（99年度偵字第20619號）
，本院判決如下：
    主    文
羅永欽犯幫助詐欺取財罪，處有期徒刑貳月，如易科罰金，以新
台幣壹仟元折算壹日。
    犯罪事實
一、羅永欽及陳俊宏（另由檢察官聲請簡易判決處刑）明知一般
    人均得向電信業者申請行動電話門號使用，無須借用或購買
    他人之門號，且能預見行動電話門號，若任意交予他人使用
    ，有供作財產犯罪用途之可能，竟仍基於幫助詐欺取財之不
    確定犯意，羅永欽於不詳時間，在報紙分類廣告欄上刊登應
    徵臨時工之訊息，適有陳俊宏見該訊息，誤信為真，而撥打
    其上刊登之電話號碼與羅永欽聯絡，並與其約定於民國98年
    不詳時間，在臺中市○○路之松青超市碰面。繼羅永欽於98
    年10月28日，在不詳地點，帶同陳俊宏辦理威寶電信股份有
    限公司（下稱威寶電信）0000-000000號之行動電話門號。
    陳俊宏於辦妥後，旋以新臺幣（下同）250元之代價，將前
    開門號之SIM卡出售予羅永欽。羅永欽取得上開SIM卡後，於
    不詳時、地，以不詳之價格出售予某詐騙集團成員使用，嗣
    該詐騙集團成員，即基於意圖為自己不法所有之犯意，於98
    年12 月9日前某日，在不詳報紙之分類廣告欄刊登誠徵司機
    之訊息，並以前開陳俊宏申辦威寶電信之行動電話門號為聯
    絡方式。繼有林晟豪（另由檢察官聲請簡易判決處刑）見前
    揭廣告，遂與該詐騙集團聯絡，並於99年12月9日下午某時
    ，在臺中市○○街之7-11便利超商，將其向中國信託商業銀
    行中港分行（下稱中信銀行中港分行）申設帳號為00000000
    0000號之帳戶，含金融卡及密碼，提供予姓名年籍均不詳之
    成年男子。該詐騙集團成員，旋基於意圖為自己不法所有之
    犯意，於98年12月10日23時11分許，撥打電話予劉源龍，佯
    裝為中信銀行之客服人員，訛稱因其先前購物誤選為分期付
    款，必須至自動櫃員機操作更正云云，致劉源龍陷於錯誤，
    而分別於同日23時30分、23時32分、23時33分及23時35分許
    ，依指示操作自動櫃員機，致各匯款3萬元，共計12萬元至
    林晟豪之前開帳戶。羅永欽及陳俊宏即以此方式幫助該詐騙
    集團以詐術取得他人財物。嗣經劉源龍查覺有異，乃報警處
    理，經警循線查獲，始悉上情。
二、案經台灣台中地方法院檢察署檢察官自動檢舉偵查起訴。
    理    由
一、按現行刑事訴訟法為保障被告之反對詰問權，排除具有虛偽
    危險性之傳聞證據，以求實體真實之發見，於該法第159條
    第1項明定被告以外之人於審判外之言詞或書面陳述，除法
    律有規定者外，不得作為證據。又被告以外之人於審判外之
    陳述，雖不符前4條之規定（即刑事訴訟法第159條之1至同
    條之4），而經當事人於審判程序同意作為證據，法院審酌
    該言詞陳述或書面陳述作成時之情況，認為適當者，亦得為
    證據；當事人、代理人或辯護人於法院調查證據時，知有第
    159條第1項不得為證據之情形，而未於言詞辯論終結前聲明
    異議者，視為有前項之同意，刑事訴訟法第159條之5定有明
    文。本件檢察官、被告並未就卷內證據資料之證據能力有所
    爭執，且迄於言詞辯論終結前，均未主張有刑事訴訟法第15
    9條第1項不得為證據之情形，是應認已同意卷內證據均得作
    為證據，且經本院審酌後，認無不適當之情形，應認本案調
    查之卷內證據均有證據能力，合先敘明。
二、訊據被告羅永欽雖矢口否認涉有何幫助詐欺犯行，辯稱：是
    「阿華」帶伊跟陳俊宏去辦行動電話門號，伊與陳俊宏辦妥
    後，以1個門號300元之代價賣給「阿華」。陳俊宏因為找不
    到「阿華」，才說是伊帶他去辦門號云云。惟查，上揭犯罪
    事實，業據證人陳俊宏於偵查、本院審理中，及證人林晟豪
    於偵查中證述屬實，並有威寶電信通聯調閱查詢單1份附卷可
    考，且被害人劉源龍因受騙轉帳12萬元至林晟豪所有前開帳
    戶，均被提款一空，亦經被害人劉源龍於警詢中供明，復有
    中國信託銀行客戶交易明細表影本及林晟豪所有前開帳戶交
    易明細表在卷足憑，是被告前開辯解顯為推諉卸責之詞，洵
    無足採。
三、按刑法上之故意，分為直接故意（確定故意）與間接故意（
    不確定故意），行為人對於構成犯罪之事實，明知並有意使
    其發生者為直接故意。行為人對於構成犯罪之事實，預見其
    發生而其發生並不違背其本意者為間接故意；而間接故意與
    有認識的過失之區別，在於二者對構成犯罪之事實雖均預見
    其能發生，但前者對其發生並不違背其本意，後者則確信其
    不發生。且幫助犯之成立，以行為人主觀上認識被幫助者正
    欲從事犯罪或係正在從事犯罪，且該犯罪有既遂之可能，而
    其行為足以幫助他人實現構成要件者，即具有幫助故意，並
    不以行為人確知被幫助者係犯何罪名為必要。至於行為人在
    正犯實施犯罪前為幫助行為者，則構成事前幫助犯。本件被
    告係以幫助的意思，參與前開犯罪集團之詐欺構成要件行為
    以外之犯行，即幫助辦理行動電話後出售予詐騙集團成員使
    用，係犯刑法第30條第1項、第339條第1項之幫助詐欺取財
    罪，公訴人認應更正起訴法條為詐欺之共同正犯，尚有未洽
    ，附此敘明。
四、被告以幫助詐欺取財的意思，參與犯罪集團之詐欺構成要件
    行為以外之犯行，係犯刑法第339條第1項、第31條第1項前
    段之幫助詐欺取財罪，依同法第30條第2項規定，按正犯之
    刑減輕之。
    爰審酌被告犯罪之動機、目的、手段及犯後否認犯行等一切
    情狀，量處如主文所示之刑，並諭知易科罰金之折算標準。
據上論斷，應依刑事訴訟法第299條第1項前段，刑法第339條第
1項、第30條第1項前段、第2項、第41條第1項前段，刑法施行法
第1條之1第1項、第2項，判決如主文。
本案經檢察官劉文賓到庭執行職務。
中    華    民    國   100    年    4     月    14    日
                刑事第六庭  審判長法  官  鍾堯航
                                  法  官  黃佩韻
                                  法  官  郭德進
以上正本證明與原本無異。
如不服本判決應於收受判決後10日內向本院提出上訴書狀，並應
敘述具體理由。其未敘述上訴理由者，應於上訴期間屆滿後20日
內向本院補提理由書（均須按他造當事人之人數附繕本）「切勿
逕送上級法院」。
告訴人或被害人對於判決如有不服具備理由請求檢察官上訴者，
其上訴期間之計算係以檢察官收受判決正本之日期為準。
                                書記官  陳惠玲
中    華    民    國   100    年    4     月    14    日
附錄論罪科刑法條
刑法第339條第1項（普通詐欺罪）
意圖為自己或第三人不法之所有，以詐術使人將本人或第三人之
物交付者，處5年以下有期徒刑、拘役或科或併科1千元以下罰金
。